【裁判字號】    88,訴,1472
【裁判日期】    890607
【裁判案由】    違反野生動物保育法
【裁判全文】
臺灣桃園地方法院刑事判決                        八十八年度訴字第一四七二號
    公  訴  人  臺灣桃園地方法院檢察署檢察官
    被      告  乙○○
右列被告因違反野生動物保育法案件，經檢察官提起公訴（八十八年度偵字第一二六
０六號），本院判決如左：
    主  文
乙○○違反野生動物之活體，非經中央主管機關之同意，不得輸入之規定，未經中央
主管機關同意，輸入保育類野生動物之活體，處有期徒刑陸月，緩刑貳年。扣案亞達
伯拉象龜壹隻沒收。
    事  實
一、乙○○明知亞達伯拉象龜係屬保育類野生動物，其活體非經中央主管機關行政院
    農業委員會（下稱農委會）之同意不得輸入，竟未經中央主管機關之許可，於民
    國八十八年七月九日下午三時四十分許，搭乘中華航空公司ＣＩ－０一七號班機
    自日本返台時，非法攜帶上開保育類動物活體一隻及非保育類野生動物點龜二隻
    、王者蜥一隻、地圖龜十隻（其中五隻已死亡）、蠑螈七隻（以上非保育類野生
    動物輸入部分僅涉行政罰，與本案無關），藏於隨身攜帶之行李袋輸入我國，於
    乙○○入境經過查驗台時，因乙○○曾遭人檢舉而經農委會野生動物保育小組列
    管在案，故為內政部警政署航空警察局刑警隊員當場查獲，並扣得保育類野生動
    物活體亞達伯拉象龜一隻與非保育類野生動物點龜二隻、王者蜥一隻、地圖龜十
    隻（其中五隻已死亡）、蠑螈七隻。
二、案經內政部警政署航空警察局移送臺灣桃園地方法院檢察署檢察官偵查起訴。
    理  由
一、訊據被告乙○○固承認其未經主管機關之許可，於右揭時、地攜帶亞達伯拉象龜
    入境之事實，惟矢口否認有違反野生動物保育法之犯行，並辯稱：所攜帶入境之
    亞達伯拉象龜在日本是可公開販售的，伊並不知道是保育類野生動物，且是因自
    己喜歡要帶回家飼養，並無其他意圖云云。經查：
（一）、被告於入境時所攜帶之動物，於查獲時經台北市立動物園專家甲○○、林義
        堂鑑定結果，認確係保育類野生動物亞達伯拉象龜無訛，並有照片三幀及乙
        ○○涉嫌違反野生動物保育法現場查獲之保育類野生動物名稱一覽表、物種
        鑑定說明書各一紙在卷足憑。又經本院向農委會查詢結果，該會於八十九年
        三月十七日以（八九）農林字第八九０一一二七二九號函說明亞達伯拉象龜
        屬象龜類動物，該會已於八十四年十二月二十三日以（八四）農林字第四０
        三０八一七Ａ號指定公告「保育類野生動物名錄」中列為珍貴稀有保育類野
        生動物在案，故被告未經主管機關許可輸入保育類野生動物一節，應堪認定
        。
（二）、被告雖辯以不知亞達伯拉象龜係保育類野生動物云云，惟被告年已二十三歲
        ，有年籍資料在卷可稽，且自承將赴日本留學，並提出東京外語專門學校申
        請資料為憑，自非智識淺薄之人，現今國際間野生動物保育呼聲高漲，應知
        之甚稔，縱在日本可公開販賣，惟各國情形不同，且自外國輸入國境，更與
        在同一國家內買賣相異，以被告之學識及社會歷練，自不致認亞達伯拉象龜
        可以輸入為理所當然，且被告自承對野生動物極有興趣，並提出其所有之爬
        蟲類、兩生類情報雜誌ＳＣＡＬＥ四本附卷，更可知其輸入野生動物活體非
        一般玩票性質，既然具有此方面之知識，縱使對亞達伯拉象龜是否為保育類
        野生動物並不確定，亦能對有違規之虞心生警覺而加以查詢，今被告以單純
        不知辯解，已與常理不符；且搭乘飛機入我國境，空服人員皆會提供入境旅
        客申報單供乘客索取一節為公眾週知之事實，被告出入國境多次，有卷附出
        入境紀錄一紙為證，其對攜帶活體動物入境我國需詳細申報一事，自應知之
        甚詳，縱被告不知所攜帶動物為保育類野生動物，亦應依法申報，其竟不為
        之，並辯稱不知要申報云云，顯與事理有違；參以被告所攜帶乃活生生之動
        物，被告既供稱因喜歡而要帶回家飼養，豈有不知做好保護措施之理，竟藏
        於隨身行李袋，致造成所攜帶入境之非保育類動物地圖龜五隻死亡結果？益
        徵被告對於攜帶活體動物入境係屬違規一節應屬明知，是被告上開辯解，顯
        係事後避重就輕之詞，不足採信。
綜上所述，被告所辯不足採信，本件事證明確，被告犯行堪以認定，應依法論科。
二、核被告所為，係違反野生動物保育法第二十四條第一項之規定非法輸入保育類野
    生動物活體，應依同法第四十條第一項第一款論處。爰審酌被告輸入之保育類野
    生動物數量僅有一隻，且查獲當時即自行將之取出並無隱瞞，惡性不大，於本院
    審理時，態度亦尚稱良好等一切情狀，量處如主文所示之刑。又被告未曾受有期
    徒刑以上行之宣告，有卷附臺灣高等法院被告全國前按紀錄表可按，因一時失慮
    ，偶罹刑典，經此刑之宣告後，當知所警惕，信無再犯之虞，且其將要赴日本就
    讀短期大學已如前述，本院認所宣告之刑以暫不執行為適當，併諭知緩刑二年，
    以啟自新。另扣案之亞達伯拉象龜一隻，係屬保育類野生動物，爰依野生動物保
    育法第五十二條第一項前段規定沒收之。至於其他扣案之非保育類動物，應由行
    政機關依權責處理，併此敘明。
據上論斷，應依刑事訴訟法第二百九十九條第一項前段，野生動物保育法第二十四條
第一項、第四十條第一項第一款、第五十二條第一項前段，刑法第十一條前段、第七
十四條第一款判決如主文。
本案經檢察官魏雯祈到庭執行職務。
中      華      民      國      八十九      年      六    月      七    日
                                      臺灣桃園地方法院刑事第二庭
                                          法  官  吳進發
右正本證明與原本無異。
如不服本判決，應於判決送達後十日內向本院提出上訴狀( 應附繕本 )，上訴於
臺灣高等法院。
                                          書記官  陳靜娟
中      華      民      國      八十九      年      六    月     十三   日
野生動物保育法第二十四條（第一項）
首次申請進口非台灣地區原產之野生動物，應檢附有關資料，並提出對國內動植物影
響評估報告，經中央主管機關核准後，始得進口。
野生動物保育法第四十條 （第一項）
有下列情形之一，處六月以上五年以下有期徒刑，得併科新臺幣三十萬元以上一百五
十萬元以下罰金：
一  違反第二十四條第一項規定，未經中央主管機關同意，輸入或輸出保育類野生動
    物之活體或其產製品者。
二  違反第三十五條第一項規定，未經主管機關同意，買賣或意圖販賣而陳列、展示
    保育類野生動物或瀕臨絕種及珍貴稀有野生動物產製品者。


司法院資訊處製作；財團法人民間司法改革基金會備份。
